臺灣臺中地方法院交通事件裁定　　　　　　　　　　九十三年度交聲更字第二七號
　　原處分機關　交通部公路總局臺中市監理站
　　受 處分 人　甲○○○
右列受處分人因違反道路交通管理處罰條例案件，對於交通部公路總局豐原監理站民
國九十三年七月七日所為之裁決（裁監稽違字第駕裁六一─ＧＣ0000000號裁
決書），聲明異議，不服本院九十三年七月二十八日第一審裁定（九十三年度交聲字
第五○三號），提起抗告，經臺灣高等法院臺中分院於九十三年九月九日撤銷發回更
審（九十三年度交抗字第五四七號），本院裁定如左：
    主  文
原處分撤銷。
甲○○○未領有駕駛執照駕駛輕型機車，處罰鍰新臺幣玖仟元。
    理  由
一、原處分機關略以：本案係臺中市警察局第一分局西區派出所舉發受處分人甲○○
    ○騎乘車號ＳＵＧ─八二一號輕型機車於民國九十三年六月二十二日七時二十六
    分許，在臺中市○○路、民權路口處，因「未持有機車駕照、自小客駕照吊扣期
    間行駛公路」違規，受處分人不服舉發提出申訴，本站遂於九十三年七月七日裁
    監稽違字第駕裁六一─ＧＣ0000000號裁決書，裁處自收受裁決書之次日
    起十五日內，罰鍰處新臺幣（下同）九千元整並吊銷汽車駕駛執照、一年內禁考
    ，逾期則依裁決書處罰主文規定裁處，於法並無不合等語。
二、本件異議人即受處分人甲○○○則以：異議人因汽車駕照吊扣三個月在吊扣期間
    因騎機車不熟悉路口機車二段式左轉規定因而違規受罰，且將罰鍰繳清後又收到
    監理站行文所謂需吊銷汽車駕照，實不合理。在申辦汽車駕照時，曾同時向監理
    所申辦機車（輕型機車）駕照，監理單位告知不用另行辦照即已取得輕機車駕駛
    資格，故未另行辦照，在員警逕行舉發二段式違規左轉時亦未提及，或舉發所謂
    汽車駕照已吊扣不能行駛機車之事實，汽車駕駛權力因違規吊扣實不能牽連機車
    駕駛權。或有謂：機車駕駛權實未另行取得資格。若誠如所謂無機車駕照駕駛罰
    則該為「無機車駕照無照駕駛」實不能與汽車駕照混為一談，爰聲明異議云云。
三、按汽車（包括機器腳踏車）駕駛人，駕駛執照吊扣期間駕車者，處六千元以上一
    萬二千元以下罰鍰，並當場禁止其駕駛及扣留其車輛牌照，並吊銷其駕駛執照。
    道路交通管理處罰條例第二十一條第一項第七款、第四項及違反道路交通管理事
    件統一裁罰標準表皆有明文規定。
四、經查：本件受處分人甲○○○，駕駛之車號ＳＵＧ─八二一號輕機車，於上開時
    、地，因駕駛執照吊扣期間駕車之違規事實，為員警當場舉發，經掣開違規通知
    單移送等情，有前揭舉發通知單、裁決書等在卷可稽。受處分人則以上開情詞置
    辯。按「法官依據法律獨立審判，各機關依其職掌就有關法規為釋示之行政命令
    ，法官於審判案件時，故可予以引用，但仍得依據法律，表示適當之不同見解，
    並不受其拘束」，司法院大法官釋字第一三七號及第二一六號解釋皆有明定。經
    查，本件受處分人確有於九十三年六月二十二日違規於汽車駕照被吊扣期間，騎
    乘車牌號碼ＳＵＧ─八二一號輕型機車為警攔停之事實，業據其具狀供明在卷，
    第按交通安全規則第六十一條第四款明定：「已領有小型車駕駛執照者，得駕駛
    輕型機器腳踏車」，且是項規定使已領有小型車駕駛執照者，得同時以該小型車
    之駕駛執照，作為其騎乘機車之駕駛執照，旨在使該小型車駕駛執照，兼具輕型
    機車之駕駛許可證，是以：（一）持有小型車駕駛執照之駕駛人，如未有其他合
    格之機車駕駛執照，則其於小型車駕駛執照吊扣期間或經吊銷後，即難認其仍有
    駕駛輕型機車之資格（二）小型車駕駛執照並非當然包含有輕型機車駕駛執照之
    成分，兩者仍係分別獨立之駕駛執照。（三）「汽車駕駛人，因違反本條例及道
    路交通安全規則之規定，受吊扣或吊銷駕駛執照處分時，吊扣或吊銷其持有各級
    車類之駕駛執照。」「汽車駕駛人違規記點資料，汽車、機車應分別處理，並分
    別執行吊扣、吊銷其駕駛執照處分。」道路交通管理處罰條例第六十八條及道路
    交通管理事件統一裁罰標準及處理細則第六十七條第二項分別定有明文；另參照
    交通部六十二年四月六日交路（六二）字第二六一０六號函，其中認為：「汽車
    駕駛人受吊扣或吊銷駕駛執照處分時，吊扣或吊銷其持有各級車類之駕駛執照，
    不包括機器腳踏車駕駛執照在內。」顯示小型車以上之駕駛執照與機器腳踏車之
    駕駛執照，屬各自獨立之駕駛許可憑證，應分開其吊扣、吊銷之處置，故而，持
    有小型車駕駛執照之駕駛人，如未考領任何機車駕駛執照，且未依據前述規定向
    監理機關申請輕型機車駕駛執照，則該駕駛人於小型車駕駛執照吊扣期間駕駛輕
    型機車，應認其係未領有輕型機車駕駛執照而駕駛輕型機車，始為適當，而不能
    因此逕認其係以吊扣期間之小型車駕駛執照來駕駛輕型機車。否則，亦將造成持
    有小型車駕駛執照之駕駛人，於該駕駛執照吊扣期間，如係駕駛輕型機車時，因
    認其係以吊扣期間之小型車駕駛執照來駕駛輕型機車，依法則需吊銷該小型車之
    駕駛執照，然該駕駛人如係駕駛重型機車時，則因小型車駕駛執照並無駕駛重型
    機車之資格，反而變成係無駕駛執照駕車之矛盾結果，輕重顯然失衡有失公允。
    是以持有小型車之駕駛人，如未據該小型車駕駛執照，前去監理機關依規定申領
    輕型機車駕駛執照，則其在小型車駕駛執照遭吊扣之期間內，其駕駛輕型機車之
    資格，駕駛輕型機車，應依道路交通管理處罰條例第二十一條第一項第一款未領
    用駕駛執照而駕車之規定處罰。而不能認係同條第一項第七款駕駛執照吊扣期間
    駕間者。交通部九十年十一月二十日交路九十字第０六三一一九號函及同年月二
    十八日交路九十字第０六五九八七號函，逕認駕駛人於領用小型車駕照吊扣期間
    ，駕駛輕型機車之行為均屬違反該條例第二十一條第一項第七款之規定，應依同
    條第四項吊銷駕駛人原吊扣之小型車駕駛執照之函示內容，經核顯有未當，不應
    予以適用。是本件受處分人所稱原處分顯有處罰過當及未洽等語，尚堪採信。原
    處分機關遽據以裁罰，即有未洽，是原處分就此部分為吊銷駕駛執照，一年內禁
    考之處分應予撤銷。惟本件受處分人於其小型車遭吊扣期間駕駛輕型機車，仍構
    成未領有駕駛執照駕車（駕駛輕型機車）之違規。從而，應援引上開規定，裁處
    罰鍰九千元，此部分之異議為無理由，應予駁回。
五、據上論斷，應依道路交通管理處罰條例第八十七條第二項，道路交通案件處理辦
    法第十九條、第二十條，裁定如主文。
中      華      民      國      九十三      年      十    月    十一    日
                                臺灣臺中地方法院交通法庭
                                    法  官  張  清  洲
右正本證明與原本無異。
如不服本裁定，應於送達後五日內，向本院提出抗告狀。
                                    書記官
中      華      民      國      九十三      年      十    月    十一    日
